【裁判字號】    97,訴,53
【裁判日期】    970611
【裁判案由】    清償借款
【裁判全文】
臺灣彰化地方法院民事判決  97年度訴字第53號
原      告  永豐商業銀行股份有限公司
法定代理人  丁○○
訴訟代理人  甲○○
被      告  丙○○
            乙○○
上列當事人間請求清償借款事件，本院於民國97年5 月28日言詞
辯論終結，判決如下：
    主      文
被告丙○○應給付原告新臺幣貳佰拾伍萬元，及自民國九十六
年九月二十日起至九十六年九月二十七日止，按年息百分之三點
三六計算之利息，並自民國九十六年九月二十八日起至清償日止
，按年息百分之三點四三計算之利息，暨自民國九十七年四月十
五日起至清償日止，逾期在六個月以內部分，按上開利率百分之
十，超過六個月以上部分，按上開利率百分之二十計算之違約金
。如對被告丙○○之財產強制執行無效果時，由被告乙○○給付
之。
被告應連帶給付原告新臺幣捌拾貳萬貳仟零壹拾元，及自民國九
十六年八月二十日起至清償日止，按年息百分之七點九四計算之
利息，並自民國九十六年九月二十一日起至清償日止，逾期在六
個月以內部分，按上開利率百分之十，超過六個月以上部分，按
上開利率百分之二十計算之違約金。
被告丙○○應給付原告新臺幣陸萬零伍佰陸拾貳元，及自民國九
十六年十一月二十日起至清償日止，按年息百分之三點四三計算
之利息，並自民國九十六年十二月二十一日起至清償日止，逾期
在六個月以內部分，按上開利率百分之十，超過六個月以上部分
，按上開利率百分之二十計算之違約金。
訴訟費用新臺幣貳萬肆仟陸佰陸拾陸元由被告丙○○負擔，其餘
新臺幣捌仟肆佰壹拾元由被告連帶負擔。
    事實及理由
壹、程序方面：
一、按訴狀送達後，原告不得將原訴變更或追加他訴，但請求之
    基礎事實同一、擴張或減縮應受判決事項之聲明者，不在此
    限，民事訴訟法第255 條第2 款、第3 款定有明文。次按不
    變更訴訟標的，而補充或更正事實上或法律上之陳述者，非
    為訴之變更或追加，民事訴訟法第256 條定有明文。本件原
    告起訴訴之聲明第1 項原係：被告乙○○應給付原告新臺幣
    （下同）2,350, 000元，及自民國96年9 月20日起至96 年9
    月27日止，按年息百分之3.36計算之利息，並自96年9 月28
    日起至清償日止，按年息百分之3.43計算之利息，暨自96年
    10月22日起至清償日止，逾期在6 個月以內部分，按上開利
    率百分之10，超過6 個月以上部分，按上開利率百分之20計
    算之違約金。嗣於起訴狀送達被告後，於96年2 月27日具狀
    將訴之聲明第1 項更正為：被告丙○○應給付原告2,350,00
    0 元，及自民國96年9 月20日起至96年9 月27日止，按年息
    百分之3.36計算之利息，並自96年9 月28日起至清償日止，
    按年息百分之3. 43 計算之利息，暨自96年10月21日起至清
    償日止，逾期在6 個月以內部分，按上開利率百分之10，超
    過6 個月以上部分，按上開利率百分之20計付違約金。復於
    97年5 月28日本院言詞辯論期日，以言詞將上開訴之聲明第
    1 項有關違約金之請求變更為：自97年4 月15日起至清償日
    止，逾期在6 個月以內部分，按上開利率百分之10，超過6
    個月以上部分，按上開利率百分之20計付違約金。上開就「
    被告乙○○」更正為「被告丙○○」部分，因係誤載之更正
    ，核屬更正事實上之陳述，非為訴之變更。另將違約金起算
    日「96年10月22日」變更為「97年4 月15日」，係屬減縮應
    受判決事項之聲明，均與上開規定相符，均應予准許。
二、本件被告受合法通知，均未於言詞辯論期日到場，核無民事
    訴訟法第386 條各款所列情形，爰依原告聲請，由其一造辯
    論而為判決。
貳、實體方面：
一、原告主張：
  (一)原告原名稱為「台北國際商業銀行股份有限公司」（下稱台
    北國際商業銀行），現經行政院金融監督管理委員會核准與
    建華商業銀行股份有限公司（下稱建華商業銀行）合併，並
    變更公司名稱為「永豐商業銀行股份有限公司」。
  (二)被告丙○○邀同被告乙○○為保證人，於95年3 月24日向原
    告借款2,350,000 元（下稱系爭第1 筆借款），並訂立借據
    、保證書，約定撥款日為95年3 月29日，借款期間自95 年3
    月29日起至115 年3 月29日止，分240 期，1 個月為1期 ，
    自第1 期至第24期只付利息不還本金，第25期起平均攤還本
    息，最後1 期按實際餘額計算，利息按中華郵政二年期定儲
    存款機動利率加年利率百分之0.875 機動計息，而自96年9
    月20日至96年9 月27日止，中華郵政二年期定儲存款機動利
    率為年利率百分之2.485 ，故依年利率百分之3.36計息，自
    96年9 月28日起中華郵政二年期定儲存款機動利率調整為年
    利率百分之2.555 ，故依年利率百分之3.43計息。又如逾期
    未償還本金或利息，其逾期在6 個月以內者，按上開利率百
    分之10，逾期超過6 月個者，按上開利率百分之20加計違約
    金。此外，尚約定如任何一宗債務不依約付息時，經原告通
    知或催告後，立即喪失期限利益，視為全部本息到期。詎被
    告丙○○自96年10月20日起即未按期給付利息，原告以本件
    起訴狀之送達，作為催告視為全部到期之通知，故依借據約
    定書第5 條第2 項第1 款約定，被告即喪失期限利益，另原
    告並以本件起訴狀之送達翌日為違約金之起算日，計被告丙
    ○○尚欠本金2,350,000 元及如主文第1 項所示之利息及違
    約金。
  (三)被告丙○○邀同被告乙○○為連帶保證人，於95年3 月24日
    向原告借款850,000 元（下稱系爭第2 筆借款），並訂立借
    據，約定撥款日為95年3 月29日，借款期間自95年3 月29
    日起至115 年3 月29日止，分240 期，1 個月為1 期，自借
    款日起按平均月攤還本息，利息按中華郵政二年期定儲存款
    機動利率加年利率百分之5.455 機動計息（被告違約時年息
    為百分之7.94），如逾期未償還本息，其逾期在6 個月以內
    者，按上開利率百分之10，逾期超過6 月個者，按上開利率
    百分之20加計違約金。此外，尚約定如任何一宗債務不依約
    清償本金時，立即喪失期限利益，視為全部本息到期。詎被
    告丙○○自96年9 月20日起即未按期償還本息，依借據第3
    條約定即喪失期限利益，計被告丙○○尚欠本金822,010 元
    及如主文第2 項所示之利息及違約金，被告乙○○自應負連
    帶清償責任。
  (四)被告丙○○於95年3 月24日向原告借款64,548元（下稱系爭
    第3 筆借款），並訂立借據，約定撥款日為95年3 月29日，
    借款期間自95年3 月29日起至115 年3 月29日止，分240 期
    ，1 個月為1 期，自借款日起按平均月攤還本息，利息按中
    華郵政二年期定儲存款機動利率加年利率百分之0.875 機動
    計息（被告違約時年息為百分之3.43），如逾期未償還本息
    ，其逾期在6 個月以內者，按上開利率百分之10，逾期超過
    6 月個者，按上開利率百分之20加計違約金。此外，尚約定
    如任何一宗債務不依約清償本金時，立即喪失期限利益，視
    為全部本息到期。詎被告丙○○自96年12月20日起即未按期
    償還本息，依借據第3 條約定即喪失期限利益，計被告丙○
    ○尚欠本金60,562元及如主文第3 項所示之利息及違約金。
  (五)綜上，原告爰依民法消費借貸及保證之法律關係提起本訴等
    語，並聲明：如主文所示。
二、被告受合法通知，均未於言詞辯論期日到場，亦未提出書狀
    作何聲明或陳述。
三、得心證之理由：
  (一)按因合併而消滅之公司，其權利義務，應由合併後存續或另
    立之公司承受，公司法第319 條準用同法第75條規定，定有
    明文。查本件台北國際商業銀行與建華商業銀行於95年11月
    13日經行政院金融管理委員會核准合併，台北國際商業銀行
    為消滅銀行，建華商業銀行為存續銀行，建華商業銀行並於
    95 年11 月13日變更登記更名為原告永豐商業銀行股份有限
    公司之名稱，有行政院金融監督管理委員會金管銀(六)字第
    0950 0346220號函在卷可稽，台北國際商業銀行及建華商業
    銀行之權利義務關係由合併後存續並更名之原告依據前開公
    司法規定概括承受，先予敘明。
  (二)原告主張之上揭事實，已據其提出原告客戶歷史資料查詢明
    細表、借據影本、保證書影本、截至當日應繳金額查詢、戶
    籍謄本、利率基礎/ 加減利率/ 月付金調整查詢等件為證，
    核屬相符；且被告於相當時期受合法通知，均未於言詞辯論
    期日到場，亦未提出準備書狀為爭執，是原告之主張應堪信
    為真實。
  (三)按稱消費借貸者，謂當事人一方移轉金錢或其他代替物之所
    有權於他方，而約定他方以種類、品質、數量相同之物返還
    之契約。借用人應於約定期限內，返還與借用物種類、品質
    、數量相同之物。又稱保證者，謂當事人約定一方於他方債
    務人不履行債務時，由其代負履行責任之契約。保證債務，
    除契約另有訂定外，包含主債務之利息、違約金、損害賠償
    及其他從屬於主債務之負擔。保證人於債權人未就主債務人
    之財產強制執行而無效果前，對於債權人得拒絕清償，民法
    第474 條第1 項、第478 條前段、第739 條、第740 條及第
    745 條分別定有明文。次按保證債務之所謂連帶，係指保證
    人與主債務人負同一債務，對於債權人各負全部給付之責任
    者而言，此就民法第272 條第1 項規定連帶債務之文義參照
    觀之甚明。
  (四)查本件被告丙○○向原告借用上揭3 筆借款，分別尚有2,35
    0,000 元、822,010 元、60,562元未清償，且債務已視為全
    部到期，被告丙○○自有返還之義務，而被告乙○○分別為
    被告丙○○系爭第1 筆借款之保證人及系爭第2 筆借款之連
    帶保證人，自應就被告丙○○積欠之該2 筆借款分別負普通
    保證及連帶保證之給付之責。從而，原告依消費借貸、普通
    保證及連帶保證之法律關係，請求被告應連帶給付如主文第
    2 項所示之本金、利息、違約金，被告丙○○應給付如主文
    第1 項、第3 項所示之本金、利息、違約金，及於就主文第
    1 項之金額對被告丙○○之財產強制執行無效果時，由被告
    乙○○負責給付，為有理由，應予准許。
四、訴訟費用負擔之依據：民事訴訟法第78條、第85條第1 項但
    書、第2 項，判決如主文。
中    華    民    國    97    年     6    月    11    日
                  民事第二庭法  官  吳永梁
以上正本係照原本作成。
如對判決上訴，應於判決送達後20日內向本院提出上訴狀。
中    華    民    國    97    年    6    月    13     日
                            書記官  陳美敏


司法院資訊處製作；財團法人民間司法改革基金會備份。
